【裁判字號】    98,上易,833
【裁判日期】    981026
【裁判案由】    家庭暴力防治法
【裁判全文】
臺灣高等法院高雄分院刑事判決         98年度上易字第833號
上  訴  人
即  被  告  甲○○
上列上訴人因家庭暴力防治法案件，不服臺灣高雄地方法院98年
度易字第632 號中華民國98年9 月28日第一審判決（起訴案號：
臺灣高雄地方法院檢察署98年度偵字第244 、917 號），提起上
訴，本院判決如下：
     主  文
上訴駁回。
     理  由
一、按不服地方法院之第一審判決而上訴者，應向管轄第二審之
    高等法院為之。上訴書狀應敘述具體理由。上訴書狀未敘述
    上訴理由者，應於上訴期間屆滿後20日內補提理由書於原審
    法院，逾期未補提者，原審法院應定期間先命補正。第二審
    法院認為上訴書狀未敘述理由或上訴有第362 條前段之情形
    者，應以判決駁回之。但其情形可以補正而未經原審法院命
    其補正者，審判長應定期間先命補正。刑事訴訟法第361 條
    、第367 條，分別定有明文。所謂不服第一審判決之具體理
    由，必係依據卷內既有訴訟資料或提出新事證，指摘或表明
    第一審判決有何採證認事、用法或量刑等足以影響判決本旨
    之不當或違法，而構成應予撤銷之具體事由，始克當之（例
    如：依憑證據法則具體指出所採證據何以不具證據能力，或
    依憑卷證資料，明確指出所為證據證明力之判斷如何違背經
    驗、論理法則）；倘僅泛言原判決認定事實錯誤、違背法令
    、量刑失之過重或輕縱，而未依上揭意旨指出具體事由，或
    形式上雖已指出具體事由，然該事由縱使屬實，亦不足以認
    為原判決有何不當或違法者（例如：對不具有調查必要性之
    證據，法院未依聲請調查亦未說明理由，或援用證據不當，
    但除去該證據仍應為同一事實之認定），皆難謂係具體理由
    ，俾與第二審上訴制度旨在請求第二審法院撤銷、變更第一
    審不當或違法之判決，以實現個案救濟之立法目的相契合，
    並節制濫行上訴（最高法院97年度臺上字第892 號判決參照
    ）。是以上訴人之上訴書狀或補提之上訴理由書，雖有敘述
    上訴理由，惟並未具體敘述第一審判決有上述違法、不當情
    形，即與未敘述具體理由無異，其所為上訴，即不符合上訴
    之法定要件。
二、本件原判決以上訴人即被告甲○○所犯違反通常保護令罪，
    共二罪之罪證明確，各量處有期徒刑4 月，如易科罰金，以
    新台幣（下同）1,000 元折算1 日，並定其應執行刑為有期
    徒刑6 月，如易科罰金，以1,000 元折算1 日，已詳敘所憑
    之證據與認定之理由。所為論敘，經核並無違背經驗法則或
    論理法則，量刑亦屬允當。被告上訴意旨略以：(一)伊未收到
    保護令，直至97年12月19日才知道；(二)伊未說：「我明天剛
    好要死了，妳也要死」；伊講「這個破麻」等語時，根本無
    人在場，沒有對母親辱罵；(三)伊母親國小沒畢業，不會使用
    錄音筆，是伊二哥錄的云云。惟查：上訴人即被告甲○○為
    乙○○○之子，二人間具有家庭暴力防治法第3 條第3 款所
    定之直系血親之家庭成員關係，且其經原審法院認其對乙○
    ○○實施家庭暴力行為，於97年12月12日以97年度家護字第
    2068號民事通常保護令裁定，令其不得對乙○○○實施身體
    或精神上不法侵害之行為，該保護令有效期間為1 年。而該
    裁定業經其於同年12月15日收受知悉。詎其基於違反前開通
    常保護令之犯意，分別於：(一)97年12月19日晚上7 時25分許
    ，在乙○○○位於高雄市前鎮區○○○路187 號住處前，因
    父親莊清順（甫於97年12月11日死亡）之遺產問題，與乙○
    ○○發生口角，即以：「這個破麻、破雞掰」等語辱罵乙○
    ○○，以此方式對乙○○○為精神上不法侵害之行為。(二)97
    年12月27日晚上7 時55分許，在上開地點，復因父親遺產問
    題與乙○○○發生爭執，再次以：「幹你娘雞掰，幹你祖媽
    ，…不用三小，不用做什麼，大家來輸贏啦！我老爸出去，
    不然看誰要扛棺材出去啦，你怕被我老爸幹是嗎，不然你讓
    我坐大位啦！…阿不然『跛』你娘雞掰，『跛』三小某啦，
    幹你祖媽為了這個破麻，被我老爸幹到現在啦，…為了這個
    死破麻啦，82就撿老公了啦，我講就明白啦」等語辱罵乙○
    ○○，以此方式對乙○○○為精神上不法侵害之行為等情，
    業據原審依證人乙○○○於警詢及檢察官偵查時之證述，及
    當庭勘驗被告以上開話語辱罵告訴人之錄音光碟所製作之勘
    驗筆錄等，認被告上揭違反通常保護令之事證明確，而予論
    處；並審酌被告已有違反家庭暴力防治法之犯罪前科紀錄，
    卻仍違反保護令之禁止裁定，致告訴人受有精神上之痛苦，
    除對告訴人為辱罵行為外，未再對告訴人為其他家庭暴力行
    為等一切情狀，而於法定刑度內分別量處上揭之刑，並諭知
    易科罰金之折算標準暨定應執行之刑。而被告已於97年12月
    15日收受上開保護令一節，有原審法院保護令送達證書影本
    附卷足憑（見原審法院97年度家護字第2068號卷第24頁），
    亦據被告於警詢中供認不諱（見警(一)卷第2 頁），被告空言
    否認上情，已屬無據。又「我明天剛好要死了，妳也要死」
    一語，並非原審認定之犯罪事實，而被告口出上開話語時，
    僅有被告與告訴人之對話，且係連續對話等情，亦經原審當
    庭勘驗明確（見98年度審易字第829 號卷第22至33頁）。被
    告所稱無人在場云云，亦非事實。再告訴人是否會操作錄音
    筆與被告是否口出上開話語，尚非有直接關聯，縱上開錄音
    係由被告之二哥所為，惟既屬當場實況，且非不法取得之證
    據，原審採為認定被告犯罪事實之證據，亦無何違法或不當
    可言。被告上訴理由所稱各節，純屬自我說詞，亦非依據卷
    內既有訴訟資料或提出新事證表明原審判決有何不當或違法
    之具體事由。是原審判決並無不當或違法，應認被告提起上
    訴未依據卷內證據資料敘述具體理由之違背法律上程式。
三、綜上所述，被告之上訴理由，不能認係依據卷內訴訟資料指
    摘或表明原審判決有何採證、認事、用法或量刑等足以影響
    判決本旨之不當或違法，而構成應予撤銷之具體事由，其僅
    徒憑己意請求撤銷原判決，難謂適法之上訴理由。揆諸上揭
    規定，本件上訴人之上訴屬違背法律上之程式，應依法予以
    駁回，爰不經言詞辯論，判決如主文所示。
據上論斷，應依刑事訴訟法第367 條前段、第372 條，判決如主
文。
中    華    民    國    98    年    10    月    26    日
                  刑事第四庭    審判長法  官  蕭權閔
                                      法  官  李嘉興
                                      法  官  林水城
以上正本證明與原本無異。
不得上訴。
中    華    民    國    98    年    10    月    26    日
                                      書記官  林佳蓉


司法院資訊處製作；財團法人民間司法改革基金會備份。
